【裁判字號】    98,交聲,4004
【裁判日期】    981030
【裁判案由】    聲明異議
【裁判全文】
臺灣臺中地方法院交通事件裁定        98年度交聲字第4004號
原處分機關  交通部公路總局臺中區監理所
異  議  人
即受處分人  甲○○
上列異議人即受處分人因違反道路交通管理處罰條例案件，對於
交通部公路總局臺中區監理所民國九十八年十月九日所為之處分
（中監違字第裁六０－Ｚ00000000號裁決書），聲明異
議，本院裁定如下：
    主  文
原處分關於吊扣汽車駕駛執照拾貳個月部分撤銷。
前項撤銷部分，甲○○自用小客車駕駛人駕駛汽車，經測試檢定
酒精濃度超過規定標準，處吊扣小型車普通駕駛執照壹年。
    理  由
一、原處分機關略以：異議人即受處分人（下稱受處分人）甲○
    ○於民國九十八年十月三日二十二時六分許，駕駛車牌號碼
    四三五二－ＨＴ號自用小客車，在國道三號公路北上二０七
    公里處，因「酒後駕車，經酒測呼氣測定值為每公升零點三
    二毫克」之交通違規事由，為內政部警政署國道公路警察局
    第七警察隊快官分隊員警當場舉發，依道路交通管理處罰條
    例第三十五條第一項第一款規定，裁處受處分人罰鍰新臺幣
    （下同）一萬九千五百元，並吊扣汽車駕駛執照十二個月，
    施以道安講習（本案罰鍰已繳納）等語。
二、本件聲明異議意旨略以：伊因酒駕案件需吊扣駕駛執照，但
    伊的駕駛執照是普通大客車駕駛執照，因工作需要駕駛普通
    大客車，請求准予吊扣自用小客車駕駛執照，為此聲明異議
    等語（本案受處分人已繳納罰鍰，且未就罰鍰及施以道安講
    習部分聲明異議）。
三、按汽車駕駛人飲用酒類後，其吐氣所含酒精濃度超過每公升
    ０點二五毫克以上者，不得駕車；又汽車駕駛人，駕駛汽車
    經測試檢定，有酒精濃度超過規定標準者，處新臺幣一萬五
    千元以上六萬元以下罰鍰，並當場移置保管其車輛，因而肇
    事致人受傷者，並吊扣其駕駛執照二年，道路交通安全規則
    第一百十四條第二款及道路交通管理處罰條例第三十五條第
    一項第一款分別定有明文；次按九十四年十二月十四日修正
    前道路交通管理處罰條例第六十八條原規定：「汽車駕駛人
    ，因違反本條例及道路交通安全規則之規定，受吊扣或吊銷
    駕駛執照處分時，吊扣或吊銷其持有各級車類之駕駛執照」
    ，業經修正為：「汽車駕駛人，因違反本條例及道路交通安
    全規則之規定，受吊銷駕駛執照處分時，吊銷其持有各級車
    類之駕駛執照」，並由行政院於九十五年二月二十七日以行
    政院院臺交字第０九五００八二八九八號令發布，定自九十
    五年三月一日施行。考其修正理由，乃因舊法將違法或違規
    駕駛人所持有各級車類之駕駛執照一併吊扣或吊銷失之苛酷
    ，影響人民工作及生活甚鉅，故為上開修正。是依前開修正
    後道路交通管理處罰條例第六十八條規定，受吊扣駕駛執照
    處分時，不再吊扣其持有各級車類之駕駛執照，僅於受吊銷
    駕駛執照處分時，始吊銷其持有各級車類之駕駛執照，而限
    縮原條文之適用範圍，是受吊扣駕駛執照處分即不在本條規
    定適用之列甚明。
四、經查：本件受處分人持大客車普通駕駛執照，駕駛自用小客
    車經檢測酒精濃度超過規定標準之違規事實，為受處分人所
    不爭執，且有內政部警政署國道公路警察局舉發違反道路交
    通管理事件通知單一份在卷可稽，則其有道路交通管理處罰
    條例第三十五條第一項第一款之交通違規事實，足堪認定。
    惟受處分人所領有者係大客車普通駕駛執照，有卷附汽車駕
    照基本資料之記載可憑，而依修正後道路交通管理處罰條例
    第六十八條規定，既已將「吊扣」各級車類之規定予以刪除
    ，原處分機關自不能逕行處分吊扣受處分人所駕車輛以外其
    他車種之大客車普通駕駛執照。原處分機關逕行吊扣其大客
    車普通駕駛執照，已逾越修正後道路交通管理處罰條例第六
    十八條之規範意涵及範圍，非無違誤。又本案裁決書處罰主
    文雖僅記載為吊扣駕駛執照，惟受處分人僅領有大客車普通
    駕駛執照，原處分機關如無其他註記，其所諭知吊扣之對象
    應為該張大客車普通駕駛執照，此觀原處分機關於移送書事
    實欄及意見欄之載述益明，附此敘明。至受處分人僅持有大
    客車普通駕駛執照，而未持有小型車普通駕駛執照，乃基於
    公路機關因汽車駕駛人取得高一級車類之駕駛資格者，應換
    發駕駛執照，並准其駕駛較低級車類之車輛，而已領有大客
    車普通駕駛執照者，得駕駛小型車之規定，因而實務上僅逐
    級核給汽車駕駛執照一張，致持有大客車普通駕駛執照者，
    倘因駕駛普通小型車違規，而須吊扣小型車普通駕駛執照時
    ，無小型車普通駕駛執照可供吊扣。此等因法令所產生執行
    技術層面之困難，本應由行政機關因應法令之變更，而精進
    其行政執行成效，斷不得因無駕駛執照可供吊扣執行之困難
    ，為求行政上之便利，反棄法令於不顧，逕吊扣其持有各級
    車類之駕駛執照。是此技術層面之問題，要難據為原處分合
    法之理由（臺灣高等法院臺中分院九十七年度聲字第六六０
    號、九十七年度交抗字第四三六號及九十七年度交抗字第四
    二五號裁定同此意旨，可值參照）。
五、綜上所陳，受處分人據以聲明異議非無理由，原處分就此部
    分應予撤銷。又受處分人確有駕駛自用小客車經測試檢定有
    「酒精濃度超過規定標準」之違規情形，仍應吊扣其小型車
    普通駕駛執照一年，另由本院就該撤銷部分改諭知如主文第
    二項所示之處罰。
六、據上論斷，應依道路交通管理處罰條例第八十七條第二項、
    道路交通案件處理辦法第二十條規定，裁定如主文。
中    華    民    國    98    年    10    月    30    日
                  交通法庭  法  官  高文崇
上正本證明與原本無異。
如不服本裁定，應於送達後五日內，向本院提出抗告狀。
                            書記官  林淑慧
中    華    民    國    98    年    10    月    30    日


司法院資訊處製作；財團法人民間司法改革基金會備份。
